【裁判字號】    96,訴,471
【裁判日期】    971126
【裁判案由】    違反槍砲彈藥刀械管制條例
【裁判全文】
臺灣士林地方法院刑事判決               96年度訴字第471號
公  訴  人  臺灣士林地方法院檢察署
被      告  乙○○
選任辯護人  許巍騰律師
上列被告因違反槍砲彈藥刀械管制條例案件，經檢察官提起公訴
（95年度偵字第11485 號），本院判決如下：
    主    文
乙○○未經許可，持有手槍，處有期徒刑柒年，併科罰金新臺幣
參拾萬元，罰金如易服勞役，以新臺幣壹仟元折算壹日。扣案如
附表編號一、二、三號所示之制式手槍共參支、附表編號四、五
號所示未經試射之制式子彈共拾肆顆均沒收。
    犯罪事實
一、乙○○明知具有殺傷力之制式手槍及子彈，係屬槍砲彈藥刀
    械管制條例管制之物品，非經許可，不得持有，竟自不詳時
    間起，未經許可，在其所經營之「meat. 肉品調味廚房店」
    位於臺北市○○區○○路1 段58巷18號1 樓之辦公室辦公桌
    檔案櫃內放置如附表所示具殺傷力之制式手槍、子彈而持有
    之。嗣於民國95年9 月8 日下午3 時10分許，經警員丁○○
    等人持本院核發之搜索票搜索查獲，並扣得前開檔案櫃內裝
    置在黑色手提袋中以毛巾、襪子包裹完善之附表所示的制式
    手槍3 支、子彈30顆等物。
二、案經臺北市政府警察局大安分局報告臺灣士林地方法院檢察
    署檢察官偵查起訴。
    理    由
一、訊據被告乙○○對於為警持本院核發之搜索票在前開處所扣
    得如附表所示之制式手槍、子彈等物，雖不否認，惟矢口否
    認有何持有制式手槍、子彈犯行，辯稱：扣案槍彈非伊持有
    ，係前承租該處之友人丙○○供其朋友甲○○借放物品時同
    時藏放該處，伊並不知道有扣案槍彈在該處云云。
二、經查：
  (一)扣案如附表所示之制式手槍3 支、子彈30顆係臺北市政府警
    察局大安分局員警丁○○等人持本院核發之搜索票前往被告
    所經營之「meat. 肉品調味廚房店」位於臺北市○○區○○
    路1 段58巷18號1 樓之辦公室內辦公桌檔案櫃中黑色手提袋
    內查獲扣得，且查獲當時係以毛巾、襪子等物包裹完善等情
    ，為被告所不否認，並經證人即執行搜索之員警丁○○證述
    在卷（見本院卷第47至49頁），且有本院核發之搜索票、搜
    索扣押筆錄、扣押物品目錄表、現場及扣案槍彈照片16張及
    扣案槍彈可稽（見偵查卷第8 至12、20至27頁），堪以認定
    。
  (二)又扣案槍彈經鑑定後認(一)槍枝管制編號0000000000，係奧地
    利GLOCK 廠製18型口徑9mm 制式自動手槍，槍號為BHA127，
    槍管內具陸條右旋來復線，機械性能良好，可擊發同口徑制
    式子彈，具殺傷力；(二)槍枝管制編號0000000000，係德國HK
    廠製P2000SK 型口徑9mm 制式半自動手槍，送鑑時槍號遭重
    新打印為000-000000，研判原槍號應為000-000000，槍管內
    具陸條右旋來復線，機械性能良好，可擊發同口徑制式子彈
    ，具殺傷力；(三)槍枝管制編號0000000000，係義大利BERETT
    A 廠製84F 型口徑0.380 吋（9mm short） 制式半自動手槍
    ，槍號為E53530Y ，槍管內具陸條右旋來復線，機械性能良
    好，可擊發同口徑制式子彈，具殺傷力；(四)子彈19顆（試射
    12 顆） 均係口徑9mm 制式子彈，均具殺傷力；10顆（試射
    3 顆）均係口徑0.380 吋（9mm short） 制式子彈，均具殺
    傷力；1 顆係土造子彈，具直徑約8.71mm金屬彈頭，經實際
    試射，可擊發，具殺傷力，亦有內政部警政署刑事警察局95
    年11月10日刑鑑字第0950137252號槍彈鑑定書及扣案手槍、
    子彈照片19張等在卷可憑（見偵查卷第44至50頁），亦可認
    定。
  (三)被告雖否認持有扣案槍彈，辯稱該處所前曾出租予友人丙○○，丙○○未繼續承租後仍將部分物品放置該處，扣案槍彈
    並非伊藏放該處，也不知道檔案櫃中藏有扣案槍彈云云，而
    證人丙○○、甲○○則於偵查及本院審理中附和其詞稱：被
    告曾將上開處所出租予丙○○使用，其後雖未繼續承租，但
    被告仍同意丙○○將部分物品放置該處，甲○○為丙○○所
    經營之網路咖啡店之客人，95年8 月間拜託丙○○希望寄放
    物品在網路咖啡店中，但因網路咖啡店中人來人往，所以帶
    甲○○前往被告前開處所，將甲○○寄放之物放置該處，直
    至本件為警查獲，丙○○詢問甲○○後，甲○○乃寄自首信
    1 封予丙○○表明扣案槍彈為其藏放該處云云，並提出自首
    信1封附卷為憑。然查：
  1.上開地點為被告經營之「meat. 肉品調味廚房店」的辦公室
    ，於為警查獲當時並非出租予證人丙○○使用，僅係同意證
    人丙○○暫放物品乙節，為被告所坦承，亦即該處所於為警
    查獲當時實際上處於被告管領之下，應堪認定。又被告供稱
    並不認識證人甲○○，而證人丙○○則陳稱：甲○○為其所
    經營網路咖啡店之客人，見過二次面，沒有交情可言等詞（
    見偵查卷第93、94頁），而持有槍彈不僅為違法之事，且刑
    責甚重，況扣案槍彈共有制式手槍3 支、制式子彈29顆、土
    造子彈1 顆，價值不低，若非相當信任之關係，隨時可能因
    遭發現而被檢舉查獲，致身陷囹圄，是以證人丙○○與甲○○間毫無交情之關係，證人甲○○是否可能將價值不低且違
    法之槍彈經由證人丙○○輾轉寄放在完全不認識之被告管領
    之處？此種輾轉寄放槍彈之過程實與常情有悖。
  2.又證人丙○○於本院審理中證稱：與被告為專科同學，曾經
    在91年到94、95年間向被告承租臺北市○○區○○路1 段58
    巷18號1 樓作為電腦辦公室使用，退租之後被告仍有留3 、
    4 坪左右位置供其處理文書事務，95年8 月時，甲○○請求
    將電腦寄放在其所經營之網路咖啡店，因為網路咖啡店人多
    ，所以經被告同意後將甲○○寄放之電腦放在上開辦公室中
    其可以使用之位置，當天其騎機車載甲○○去，有看到甲○○放2 部桌上型電腦主機、手提電腦之黑色手提袋，沒有注
    意甲○○將手提袋放在哪裡等語（見本院卷第56、58、59頁
    ），而與其先前於偵查中檢察事務官調查中所陳述：是自90
    年或91年開始承租，93年12月就沒租，確定是93年12月就退
    租，甲○○將電腦搬過去，在搬時其有在場，也是其開門，
    印象中搬了2 台桌上型電腦主機，沒有螢幕，直接放在地上
    ，此外沒有搬其他東西進去，沒有注意到甲○○有無拉開抽
    屜放個人物品，甲○○搬東西進去大概逗留3 分鐘，確實只
    看到他搬2 台主機等情（見偵查卷第94、95頁），就承租被
    告上開處所之退租時間、甲○○究竟搬了何物放在該處等重
    要之陳述顯然歧異，而證人丙○○於本院審理中確認先前於
    檢察事務官調查時所為之陳述係出於其自由意志（見本院卷
    第60頁），而依證人丙○○偵查中之陳述，對於檢察事務官
    分別再次以「你確定在93年12月就退租？」、「你確實只看
    到他搬2 台主機？」等明確之問題詢問時均回答「是」，是
    其事後於本院審理時以「可能會錯意」、「我有跟檢察事務
    官說時間點我不是很清楚，後來檢察事務官有給我2 個時間
    選1 個，我就取中間點93年」、「（為何事隔7 個月才想起
    有1 個黑色手提袋？）因為他之前說搬什麼東西放在那邊，
    我就回答說看到2 台電腦」等詞為理由試圖翻異前詞（見本
    院卷第60頁、97年11月12日審判筆錄第5 頁），顯然不可採
    。且依證人丙○○所述，被告既然是因為其出言借用之原因
    而同意甲○○將東西放置該處，且僅係藉用一小處位置放置
    物品，而以證人丙○○與被告十數年之交情、證人丙○○與
    甲○○又無交情可言之關係，證人丙○○對於甲○○到底放
    置何物在該處、又係放置在何處、有無佔用到被告使用之地
    方等問題，豈有不加以確認之理？證人丙○○於本院審理中
    陳稱：甲○○僅逗留3 分鐘，沒有注意甲○○將手提袋放在
    何處等情，更與事理相違。是本院認依刑事訴訟法第159 條
    之2 規定，證人丙○○先前於檢察事務官時所為之陳述具有
    較可信之特別情況，且為證明犯罪事實存否所必要者，得作
    為證據，證人丙○○於本院審理中所為之證述顯係迴護被告
    之詞，不足採信。
  3.證人甲○○於本院審理中辯護人、檢察官詢問裝置扣案槍彈
    之手提袋外觀、藏置扣案槍彈之鐵櫃放置地點、扣案槍彈之
    種類及數量等，雖均能一一陳述，且當庭繪製辦公室現場圖
    ，然其到庭作證時已係96年11月13日，距離本案為警查獲之
    95年9 月8 日已有1 年多之時間，而在此期間，證人丙○○
    已經經檢察事務官調查製作筆錄，被告則經檢察官偵查、本
    院審理中供述多次，則證人甲○○前開陳述是否本於其親身
    經歷所為，或係經了解、確認後所為，已無從確認。況依證
    人甲○○之入出境紀錄，其於95年9 月2 日出境、95年10月
    24日入境後，直至95年12月5 日再度出境，有其入出境資訊
    連結作業查詢資料1 紙可參（見偵查卷第98頁），而證人丙○○亦稱；甲○○是在（95年）10月左右打電話給他，他有
    問甲○○東西是否是其所有的，甲○○就掛他電話等情，顯
    然證人甲○○在95年10月間時已經知道扣案槍彈業經警查獲
    ，若證人甲○○所稱因為害到別人於心不安，所以寫自首信
    乙節為真，又為何不親自前往警局自首，說明實情，卻直至
    1 年多之後始到院作證？
  4.是綜上所述，證人甲○○供稱扣案槍彈為其藏置該處等語、
    證人丙○○證稱有看到證人甲○○提1 個黑色電腦手提袋連
    同2 台電腦主機到前開辦公室等詞，均非可採。被告辯稱：
    扣案槍彈為友人丙○○供甲○○放置該處，伊並不知道甲○○放了槍彈在伊辦公室內等詞，無從採信。因之，扣案如附
    表所示之制式手槍、子彈經警持搜索票於被告所有且實際管
    領之上開處所查獲，而為其持有等情已明。本件事證明確，
    被告犯行已堪認定，應依法論科。
三、按槍砲彈藥刀械管制條例第4 條所列之槍砲、彈藥，依該條
    例第5 條規定，非經中央主管機關許可，不得製造、販賣、
    運輸、轉讓、出租、出借、持有、寄藏或陳列。被告未經許
    可持有之附表所示手槍及子彈，分別係屬同條例第4 條第1
    項第1 款所稱之手槍及同項第2 款之彈藥。核被告所為，係
    犯槍砲彈藥刀械管制條例第7 條第4 項之未經許可持有手槍
    罪、同條例第12條第4 項之未經許可持有子彈罪。被告未經
    許可同時持有附表所示手槍、子彈，係以一行為觸犯上開二
    罪名，為想像競合犯，應從較重之未經許可持有手槍罪處斷
    。爰審酌被告前未曾因犯罪經判決執行，有臺灣高等法院被
    告前案紀錄表可稽，素行尚可，然犯罪後未坦承犯行，且所
    持有之附表所示手槍、子彈，數量非少，對社會治安危害甚
    鉅，及其犯罪之動機、手段、目的等一切情狀，量處如主文
    所示之刑，並就併科罰金部分諭知易服勞役之折算標準。扣
    案如附表編號一、二、三號所示制式手槍共3 支、編號四、
    五號所示未經試射之制式子彈共14顆，均係違禁物，爰依刑
    法第38條第1 項第1 款規定宣告沒收。另如附表編號四、五
    、六號所示經實際試射之子彈共16顆均經實際試射而滅失，
    非違禁物，自無從宣告沒收，亦併此敘明。
據上論斷，應依刑事訴訟法第299 條第1 項前段，槍砲彈藥刀械
管制條例第7 條第4 項、第12條第4 項，刑法第11條前段、第55
條、第42條第3 項、第38條第1 項第1 款，判決如主文。
本案經檢察官蔡啟文到庭執行職務
中    華    民    國    97    年    11    月    26    日
                  刑事第七庭  審判長法  官  劉秉鑫
                                    法  官  高雅敏
                                    法  官  黎惠萍
以上正本證明與原本無異。
如不服本判決，應於收受送達後10日內向本院提出上訴書狀，其
未敘述上訴理由者，應於上訴期間屆滿後20日內向本院補提理由
書狀（均須按他造當事人之人數附繕本）。「切勿逕送上級法院
」
                                    書記官  夏珍珍
中    華    民    國    97    年    11    月    26    日
附錄本案論罪科刑法條全文
槍砲彈藥刀械管制條例第7條
未經許可，製造、販賣或運輸火砲、肩射武器、機關槍、衝鋒槍
、卡柄槍、自動步槍、普通步槍、馬槍、手槍或各類砲彈、炸彈
、爆裂物者，處死刑、無期徒刑或7年以上有期徒刑；處徒刑者
，併科新台幣3千萬元以下罰金。
未經許可，轉讓、出租或出借前項所列槍砲、彈藥者，處無期徒
刑或 5 年以上有期徒刑，併科新台幣 1 千萬元以下罰金。
意圖供自己或他人犯罪之用，而犯前二項之罪者，處死刑或無期
徒刑；處徒刑者，併科新台幣 5 千萬元以下罰金。
未經許可，持有、寄藏或意圖販賣而陳列第 1 項所列槍砲、彈藥
者，處 5 年以上有期徒刑，併科新台幣 1 千萬元以下罰金。
第 1 項至第 3 項之未遂犯罰之。
槍砲彈藥刀械管制條例第12條
未經許可，製造、販賣或運輸子彈者，處 1 年以上 7 年以下有
期徒刑，併科新台幣 500 萬元以下罰金。
未經許可，轉讓、出租或出借子彈者，處 6 月以上 5 年以下有
期徒刑，併科新台幣 300 萬元以下罰金。
意圖供自己或他人犯罪之用，而犯前二項之罪者，處 3 年以上
10 年以下有期徒刑，併科新台幣 700 萬元以下罰金。
未經許可，持有、寄藏或意圖販賣而陳列子彈者，處 5 年以下有
期徒刑，併科新台幣 300 萬元以下罰金。
第 1 項至第 3 項之未遂犯罰之。
附表：
  ┌─┬──────────┬─────┬────┬─────┬─────┐
  │編│扣押物品名稱        │數量      │槍身號碼│槍枝管制  │鑑定結果  │
  │號│                    │          │        │號碼      │          │
  ├─┼──────────┼─────┼────┼─────┼─────┤
  │一│奧地利GLOCK廠製18型 │1支       │BHA127  │0000000000│具有殺傷力│
  │  │口徑9mm制式自動手槍 │          │        │          │          │
  │  │（含彈匣1個）       │          │        │          │          │
  ├─┼──────────┼─────┼────┼─────┼─────┤
  │二│德國HK廠製P2000SK型 │1支       │121-000 │0000000000│具有殺傷力│
  │  │口徑9mm制式半自動手 │          │041     │          │          │
  │  │槍（含彈匣1個）     │          │        │          │          │
  ├─┼──────────┼─────┼────┼─────┼─────┤
  │三│義大利BERETTA廠製84 │1支       │E53530Y │0000000000│具有殺傷力│
  │  │型口徑0.380吋（9mm  │          │        │          │          │
  │  │short）制式半自動手 │          │        │          │          │
  │  │槍（含彈匣1個）     │          │        │          │          │
  ├─┼──────────┼─────┼────┼─────┼─────┤
  │四│制式口徑9mm子彈     │19顆（試射│無      │無        │具有殺傷力│
  │  │                    │12顆）    │        │          │          │
  ├─┼──────────┼─────┼────┼─────┼─────┤
  │五│制式口徑0.380吋(9mm │10顆（試射│無      │無        │具有殺傷力│
  │  │short)子彈          │3顆）     │        │          │          │
  ├─┼──────────┼─────┼────┼─────┼─────┤
  │六│土造口徑8.71mm金屬彈│1顆（已試 │無      │無        │具有殺傷力│
  │  │頭子彈              │射）      │        │          │          │
  └─┴──────────┴─────┴────┴─────┴─────┘


司法院資訊處製作；財團法人民間司法改革基金會備份。
